最高法院民事裁定　　　　　　　　　 111年度台上字第1399號
上　訴　人　李　雪　
　　　　　　許美紅　
　　　　　　蘇燕雪　
共　　　同
訴訟代理人　陳文忠律師
　　　　　　蔡青芬律師
被 上訴 人　蔣翠芳　
訴訟代理人　蘇文奕律師
　　　　　　陳郁芬律師
上列當事人間請求確認通行權存在事件，上訴人對於中華民國11
0年12月15日臺灣高等法院臺南分院第二審更審判決（110年度上
更一字第20號），提起上訴，本院裁定如下：
    主  文
上訴駁回。
第三審訴訟費用由上訴人負擔。
    理  由
按上訴第三審法院，非以原判決違背法令為理由，不得為之；又
判決不適用法規或適用不當者，為違背法令；且提起上訴，上訴
狀內應記載上訴理由，表明原判決所違背之法令及其具體內容，
暨依訴訟資料合於該違背法令之具體事實，其依民事訴訟法第46
9條之1規定提起上訴者，並應具體敘述為從事法之續造、確保裁
判之一致性或其他所涉及之法律見解具有原則上重要性之理由。
同法第467條、第468條、第470條第2項定有明文。是當事人提起
上訴，如依同法第469 條規定，以原判決有所列各款情形之當然
違背法令為理由時，其上訴狀或理由書應表明該判決有合於各該
條款規定情形之具體內容，及係依何訴訟資料合於該違背法令之
具體事實；如依同法第469條之1規定，以原判決有前條以外其他
不適用法規或適用不當為理由時，其上訴狀或理由書應表明該判
決所違背之法令條項，或有關司法院解釋或憲法法庭裁判字號，
或成文法以外之習慣或法理、法則等及其具體內容，暨係依何訴
訟資料合於該違背法令之具體事實，並具體敘述為從事法之續造
、確保裁判之一致性或其他所涉及之法律見解具有原則上重要性
之理由。上訴狀或理由書如未依上述方法表明，或其所表明者與
上開法條規定不合時，即難認為已合法表明上訴理由，其上訴自
非合法。本件上訴人對於原判決提起上訴，雖以該判決違背法令
為由，惟核其上訴理由狀所載內容，係就原審取捨證據、認定事
實之職權行使，所論斷：原559土地（即559地號土地之略稱，下
同）於民國54年間，分割出559、559-2、-3、原559-4、-5 土地
，原559-4土地須經由原559-5土地南向連接臺南市關廟區關新一
街；惟其所有權人李月華自69年間因買賣取得560-8 土地所有權
後，原559-4土地可通行560-8土地至同上區關新路1 段，即與公
路已有適宜之聯絡，已不得再對其周圍之原559-5 土地或分割出
土地主張通行。嗣李月華於86年間死亡，560-8 土地由其繼承人
沈文量及上訴人李雪因分割繼承取得，原559-4 土地由其繼承人
李曜曨等3人因分割繼承取得；上訴人許美紅、蘇燕雪於102年間
因買賣取得沈文量之560-8土地所有權應有部分，原559-4土地再
分割為559-13、-15等土地。被上訴人於101 年9月間因拍賣取得
559-13土地所有權，該土地與公路無適宜之聯絡，依民法第 789
條第1項規定，其僅得通行與他人共有之559-15土地，再通行560
-8土地至關新路1段。是被上訴人請求確認就上訴人共有560-8土
地如第一審判決附圖所示A 部分有通行權存在，上訴人應容忍並
不得為任何妨害通行該土地行為，為有理由，應予准許等情，指
摘為不當，並就原審已論斷者或其他與判決結果不生影響之贅述
，泛言未論斷或違反證據法則，而非表明依訴訟資料合於該違背
法令之具體事實，亦未具體敘述為從事法之續造、確保裁判之一
致性或其他所涉及之法律見解具有原則上重要性之理由，均難認
已合法表明上訴理由。依首揭說明，應認其上訴為不合法。至上
訴人所引原法院107 年度上字第11號確定判決之事實，與本件不
同，尚難比附援用，附此敘明。
據上論結，本件上訴為不合法。依民事訴訟法第481條、第444條
第1項、第95條、第78條，裁定如主文。
中    華    民    國   111    年    8     月    10    日
                      最高法院民事第三庭
                          審判長法官  沈  方  維  
                                法官  鍾  任  賜  
                                法官  陳  麗  芬  
                                法官  方  彬  彬  
                                法官  張  競  文  
本件正本證明與原本無異
                                      書  記  官
中    華    民    國   111    年    8     月    24    日